臺灣屏東地方法院民事判決　　　　　　　　　　　　　九十三年度訴字第四八四號
　　原　　　告　甲○○
　　被　　　告　丙○○
　　　　　　　　乙○○
右當事人間請求分割共有物事件，本院於民國九十四年二月十七日言詞辯論終結，判
決如左：
    主    文
兩造共有坐落屏東市○○段七二三地號，地目：建，面積四０五．三二平方公尺土地
依下列方法分割：如附圖所示編號Ａ部分面積一一四．八０平方公尺歸被告乙○○取
得；編號Ｂ部分面積一二四．五八平方公尺歸原告取得；編號Ｃ部分面積一五０．八
八平方公尺歸被告丙○○取得；編號Ｄ部分面積一五．０六平方公尺由原告、被告丙
○○、乙○○按應有部分各三分之一維持共有。
被告丙○○應給付原告新臺幣萬仟佰拾陸元，給付被告乙○○新臺幣玖萬貳
仟伍佰零伍元。
訴訟費用由被告丙○○、乙○○各負擔三分之一，餘由原告負擔。
    事實及理由
一、原告主張：坐落屏東市○○段七二三地號土地，地目：建，面積四０五．三二平
    方公尺（下稱系爭土地）為兩造三人按應有部分各三分之一分別共有，現並依序
    由被告乙○○、原告、被告丙○○占有如附圖所示編號Ａ、Ｂ、Ｃ部分供建築各
    人之房屋及搭蓋鐵皮棚架使用，Ｄ部分則為既成巷道經過，茲系爭土地依其使用
    目的並非不能分割，共有人間亦無不分割之約定，然無法協議分割，爰請求裁判
    分割而提起本訴。聲明：請准予裁判分割。
二、被告丙○○、乙○○均同意分割，惟就系爭土地如附圖編號Ｄ所示已經既成巷道
    占用部分各請求分歸對方取得。
三、按共有人得隨時請求分割共有物，但因物之使用目的不能分割或契約定有不可分
    割之期限者，不在此限；又共有物之分割，依共有人協議之方法行之，分割之方
    法不能協議者，法院得依任何共有人之聲請，以原物分配於各共有人，民法第八
    百二十三條第一項、第八百二十四條第一項第一款定有明文。本件原告主張系爭
    土地為兩造三人所共有，應有部分各三分之一，兩造間就系爭土地並無不分割之
    特約，亦無因使用目的而不能分割情事，惟兩造就分割方法不能達成協議等情，
    業據提出土地登記謄本及現場照片為證，並經本院勘驗現場製作筆錄、現場圖及
    囑託會同勘驗之屏東地政事務所測繪複丈成果圖附卷，復為被告所不爭執，應認
    為真正，原告請求以裁判分割，洵屬有據，應予准許。
四、次按，分割共有物時，法院應參酌當事人之聲請、共有物之性質、經濟效用及全
    體共有人利益公平決之。經查，系爭土地地目為建地，面積四０五．三二平方公
    尺（約合一二二．六一坪），現由兩造三人按被告乙○○、原告、被告丙○○之
    順序，占有如附圖所示編號Ａ、Ｂ、Ｃ部分，面積各一一四．八０平方公尺、一
    二四．五八平方公尺及一五０．八八平方公尺，均建有二層獨棟樓房並各搭蓋屋
    前鐵皮棚架；Ｄ部分面積一五．０六平方公尺則為既成巷道所占用，性質上除供
    公眾通行外，顯難作其他用途使用，茲審酌系爭土地之使用現狀及兩造共有人利
    益之衡平，將附圖所示Ｄ部分即已經既成巷道占用部分由三人按原應有部分即各
    三分之一之比例維持共有，其餘部分以各人現占有使用即附圖所示編號Ａ、Ｂ、
    Ｃ部分，依序分由被告乙○○、原告及被告丙○○單獨取得，並就被告乙○○及
    原告分得部分不足其應有部分比例之差額，由被告丙○○依兩造協議即每坪（約
    ０．三０二五平方公尺）新臺幣（下同）二萬元，約合每平方公尺六千零五十元
    之標準補償如附表所示。
五、據上論結，原告之訴為有理由，依民事訴訟法第七十八條、第八十條之一、第八
    十五條第一項前段，判決如主文。
中　　　華　　　民　　　國　　九十四　　年　　　二　　　月　　二十五　　日
                                    臺灣屏東地方法院民事第二庭
                                        法      官  陳松檀
右正本係照原本作成。
如不服本判決，應於收受送達後二十日內向本院提出上訴書狀，其未表明上訴理由者
，應於提出上訴後二十日內向本院補提理由書狀（均須按他造當事人之人數附繕本）
。
                                        法院書記官  謝天祥
中　　　華　　　民　　　國　　九十四　　年　　　二　　　月　　二十五　　日
　　【附　表】
┌─┬────┬──────┬──────┬──────┬────────┬───────┐
│編│使 用 人│  面    積  │扣除既成巷道│各人現占有使│分割後各人取得權│增減面積換算金│
│  │   或   │            │後按各人應有│用即分割後分│利增減（已扣除既│額（新臺幣；四│
│號│使用情形│（平方公尺）│部分換算面積│得部分之面積│成巷道即Ｄ部分）│捨五入至整數）│
├─┼────┼──────┼──────┼──────┼────────┼───────┤
│Ａ│乙○○  │            │一三０．０九│一一四．八０│（－）一五．二九│　九二五０五元│
├─┼────┤            ├──────┼──────┼────────┼───────┤
│Ｂ│甲○○  │三九０．二六│一三０．０九│一二四．五八│（－）  五．五一│　三三三三六元│
├─┼────┤            ├──────┼──────┼────────┼───────┤
│Ｃ│丙○○  │            │一三０．０九│一五０．八八│（＋）二○．七九│一二五七八０元│
├─┼────┼──────┼──────┼──────┼────────┼───────┤
│Ｄ│既成巷道│  一五．０六│   （略）   │   （略）   │     （略）     │    （略）    │
└─┴────┴──────┴──────┴──────┴────────┴───────┘
